【裁判字號】    97,易,70
【裁判日期】    970530
【裁判案由】    竊盜
【裁判全文】
臺灣花蓮地方法院刑事判決                97年度易字第70號
公  訴  人  臺灣花蓮地方法院檢察署檢察官
被      告  乙○○
選任辯護人  簡燦賢律師
            吳秋樵律師
上列被告因竊盜案件，經檢察官提起公訴（96年度偵字第2516號
），本院判決如下：
    主  文
乙○○無罪。
    理  由
一、公訴意旨略以：被告乙○○係民儒營造有限公司（下簡稱民
    儒公司）負責人，民儒公司於民國95年間承包花蓮縣環境保
    護局「95年度花蓮縣美崙溪嘉里二號橋、嘉新村測站水質改
    善工程」（下稱水質改善工程）、「95年度花蓮縣美崙溪萬
    壽抽水站人工濕地工程」（下稱人工濕地工程），並於96年
    2月8日開工。被告明知水質改善工程施工時所開挖之石塊不
    得任意遷移，竟意圖為自己不法之所有，於96年5月5日，在
    水質改善工程工地，將開挖480 平方公尺面積所取出之石塊
    ，運往人工濕地工程工地，供己使用，因認被告涉犯刑法第
    320條第1項之竊盜罪嫌。
二、按被告未經審判證明有罪確定前，推定其為無罪；犯罪事實
    應依證據認定之，無證據不得認定犯罪事實，刑事訴訟法第
    154 條定有明文。又查檢察官就被告犯罪事實，應負舉證責
    任，並指出證明之方法，同法第161 條第1 項亦有規定。因
    此，檢察官對於起訴之犯罪事實，應負實質之舉證責任。倘
    其所提出之證據，不足為被告有罪之積極證明，或其闡明之
    證明方法，無從說服法官以形成被告有罪之心證，基於無罪
    推定之原則，自應為被告無罪判決之諭知。
三、公訴人認被告涉犯上開罪嫌，無非以：(一)被告乙○○之供述
    ：證明民儒公司確有承包上開二件工程之事實；(二)證人即花
    蓮縣政府工務局水利課河川駐衛警甲○○之證詞：證明人工
    濕地工程原先並未堆置石塊，且該處堆置之石塊與水質改善
    工程所在工地被開挖之數量大致相符；(三)證人即花蓮縣環保
    局技士丁○○之證詞：證明本案查獲後丙○○曾向伊表示民
    儒公司在水質改善工程工地載走六車次的砂石等情；(四)證人
    即民儒公司品管工程師丙○○之證詞：證明人工濕地工程所
    在工地地質鬆軟，須以石塊舖在河床上以利車輛行駛；(五)棄
    土計劃書：證明民儒公司在水質改善工程工地所開挖取得之
    石塊不得運往人工濕地工程工地；(六)現場相片等證據，為其
    論據。
四、訊據被告固坦承有在水質改善工程工地開挖，並載走六車次
    的砂石，惟堅詞否認有何竊盜犯行，辯稱：二個工程都是用
    各工地現有的石塊去做改善，在水質改善工程工地會使用到
    石塊，但人工濕地工程工地不會用到，且後者所使用之石塊
    ，也都是就地取材，不會去其它地方採取石頭，二個工地均
    有土石可以開挖及運用，不需要另外花經費用車輛去搬運土
    石等語。經查：
  (一)按被告以外之人於審判外之言詞或書面陳述，除法律有規定
    者外，不得作為證據，刑事訴訟法第159 條第1 項定有明文
    。本案證人甲○○、丁○○之警詢供述，係屬被告以外之人
    審判外之陳述，被告及辯護人於準備程序中表示不同意作為
    證據方法而予爭執，本院審酌上開證人均於審理時到庭作證
    ，且不符刑事訴訟法第159 條之2 所定之傳聞例外情形，應
    認無證據能力。
  (二)據證人戊○○於本院審理中證述：伊是重機械怪手之作業人
    員，受民儒營造公司委託於上開二工程工地施工，就此二工
    程所挖取的土石，除了在工地現場就地利用外，並沒有外運
    ，由於水質改善工程上游的地方有需要石頭，就用小搬運搬
    到上游地區，但仍在同一工地之範圍，篩選出的石頭，沒有
    搬到人工濕地工程使用等語；另證人丙○○則於本院審理中
    證述：伊為民儒公司之品管工程師，工作內容是在做材料檢
    驗，二號橋水質改善工程挖出之土石，均在該工程範圍內全
    部消耗掉，沒有運送到美崙溪萬壽抽水站人工濕地工程，環
    保技士丁○○曾於警訊中、偵查中表示伊曾說水質改善工程
    內有載出六車次，數量約42立方公尺之土石，到美崙溪萬壽
    抽水站人工濕地工程，並非事實，因為伊係回答人工濕地工
    程的石頭約有幾立方，不是說人工濕地工程的石頭來自水質
    改善工程等語，均表示被告並無公訴人所起訴之竊取石塊之
    行為。核與證人丁○○於本院證述：「丙○○在電話中有跟
    我說他們警察到現場制止時有載走六車，但沒有說載什麼及
    載到哪裡」等語相符，足證明證人丁○○於警詢及偵查中表
    示曾聽丙○○說有自水質改善工程工地移運土石至人工濕地
    工程工地云云，皆屬其個人推測之詞，尚非可採。另案發後
    花蓮縣環境保護局於96年5月8日下午14時即召開「『95年度
    花蓮縣美崙溪嘉里二橋、嘉新村測站水質改善工程』施工問
    題會議」，討論「本案經查為嘉里村村長舉報會同嘉里派出
    所員警至嘉里二號橋旁工地拍照存證，認為有塊石被運出工
    地之情事發生，經相關人士傳報總共被運出6 輛卡車約42立
    方公尺之溪塊石」事項，然經討論檢討發現：承商是否有擅
    自外運塊石至另一工地乙節，尚未經證實，且所採用之塊石
    非屬河防建造物，是以證明嘉里派出所員警所攝之現場照片
    ，不足證明被告有之擅自盜採塊石外運之行為。
  (三)再據證人丁○○於本院證述：水質改善工程契約原本之規畫
    是土石可以外運，後來包商即被告之公司考量到外運數量很
    大，怕污染沿線道路，所以申請改採就地平衡，所以本件工
    程發包時的契約還是約定土石可以外運，事後才更改計畫等
    語，核與卷內棄土計畫書所載：「原計畫剩餘土石方運至合
    法土資場，因運距過遠導致開挖速度緩慢，且運輸車輛行經
    河道時常產生車胎沉陷無法動彈之窘境，本公司考量其困難
    建議土方採覆蓋堤防方式處理」等語相符（見偵卷第39頁）
    ，足證系爭工程之土石方原本係要外運，被告倘需移用上開
    土石方，只須申請即可，並無必要暗中竊取。且依契約內容
    ，二號橋之水質改善工程中共分三區，其中c 區所挖掘之石
    塊，依就地平衡之原則，這些石塊是可以往上游送，a、b二
    區是在c 區的上游，c 區的石頭可以運到a、b區使用，此節
    亦據證人丁○○於本院結證明確，因此被告固有挖土石及搬
    運之行為，但無積極證據證明係搬運至另一工地使用，又不
    能排除係搬運至同一工地之上游使用，既有疑問，即應為有
    利被告之認定。又證人甲○○於院結證：伊係花蓮縣政府河
    川駐衛警，被告所承攬之二項工程，均為其巡視的範圍，美
    崙溪萬壽抽水站人工濕地工程的那些石塊是從哪裡來的，伊
    不清楚，但是依照96年5 月8 日上午10時30分會同警察局在
    新生橋有做一個會勘紀錄，警方說有蒐證到這個結果，說被
    告有把石頭從新生橋搬到美崙溪萬壽抽水站，因為人工濕地
    工程位處河川下游，若不是有相關的工程行為，石塊不可能
    有大小這麼均勻的情形，但是石塊是哪裡來的並不清楚，伊
    去的時候沒有看到挖石頭，而是認為那個地方也挖不出這樣
    的石頭，伊所說的蒐證，是聽警方說的，伊不了解其內容等
    語，足證明證人甲○○並未親見被告有將塊石自水質改善工
    程工地移運至人工濕地工程工地之情形，而其於偵查中之證
    詞係以其個人之推測及傳聞為判斷基礎，因不能排除人工濕
    地工程工地過去有因其他工程施作，而有塊石堆置或沉積於
    該處之可能，故證人甲○○上開推測之詞無從使本院達無可
    懷疑之確信，即非可採。
  (四)按刑法竊盜罪之成立，除須有竊取他人財物之行為外，尚以
    行為人有為自己或第三人不法所有意圖之主觀違法要件，始
    足當之。查系爭人工濕地工程所需用之石料，僅有「砌石水
    道工程」，數量為0.10平方米；「圓形水道工程」，數量為
    0.15平方米，總價為新臺幣375 元，且石料之規格與水質改
    善工程所挖掘者不同，有單價分析表在卷可按，又美崙溪萬
    壽抽水站人工濕地工程，堆置數量約42立方公尺之土石，係
    為鋪設供施工車輛經過之便道，以防止車輪下陷，乃屬臨時
    性質之用途，施工完成後即須採就地平衡方式予以還原，故
    由上開情形觀之，被告沒有必要以竊取之方式來取得土石，
    從而顯無意圖自己或他人不法之所有之犯意，至為灼然。
五、綜上所述，被告所辯尚堪採信，公訴人所提出之證據無從使
    本院達被告有罪之心證。此外，復查無其他積極證據足資證
    明被告有犯本件竊盜之犯行，其犯罪應屬不能證明，爰為無
    罪判決之諭知。
據上論斷，應依刑事訴訟法第301條第1項，判決如主文。
本案經檢察官孫源志到庭執行職務。
中    華    民    國    97    年    5     月    30    日
                        臺灣花蓮地方法院刑事第二庭
                                    法  官  沈培錚
上列正本證明與原本無異。
如對本判決不服，應於送達後10日內，向本院提出上訴狀（上訴
狀應記載具體上訴理由並應抄附繕本）告訴人或被害人如對於本
判決不服者，應具備理由請求檢察官上訴，其上訴期間之計算係
以檢察官收受判決正本之日期為準。
中    華    民    國    97    年    5     月    30    日
                                    書記官


司法院資訊處製作；財團法人民間司法改革基金會備份。
